【裁判字號】    98,訴,2724
【裁判日期】    981119
【裁判案由】    損害賠償
【裁判全文】
臺灣臺中地方法院民事裁定  98年度訴字第2724號
原  告  乙○○
被  告  甲○○
上列當事人間損害賠償事件，本院裁定如下：
    主  文
原告之訴及其假執行之聲請均駁回。
訴訟費用由原告負擔。
    理  由
一、按因犯罪而受損害之人，以對於刑事被告及依民法負賠償責
    任之人請求回復其損害者為限，始得於刑事訴訟程序附帶提
    起民事訴訟，此為刑事訴訟法第487條第1項所明定。又刑事
    庭移送民事庭之附帶民事訴訟，僅移送後之訴訟程序應適用
    民事訴訟法，至移送前之訴訟行為是否合法，仍應依刑事訴
    訟法之規定。是非因刑事犯罪而直接受損害之人提起附帶民
    事訴訟，依刑事訴訟法第487條第1項規定，其訴為不合法，
    刑事法院原應依同法第502條第1項規定，以判決駁回之，如
    誤以裁定移送於民事庭，其訴之不合法，自不因其移送民事
    庭而受影響，有最高法院96年度臺抗字第46號裁定可參。
二、本件原告主張：甲○○於民國97年8月17日22時30分許，酒
    後（未達酒醉程度）駕駛車牌號碼TDY-610號輕型機車，沿
    臺中縣龍井鄉○○○路由東往西方向行駛，行經遊園北路
    399號前時，本應注意汽車行駛時，駕駛人應注意車前狀況
    ，並隨時採取必要之安全措施。而依當時天候晴，夜間有照
    明，柏油路面乾燥、無缺陷、道路無障礙物及視距良好等情
    形，又無不能注意之情事，竟疏未注意。適有行人蔣賴時徒
    步由南往北穿越該路段，行逾中線進入甲○○行駛之車道，
    甲○○因而避剎不及，其駕駛之TDY-610號輕型機車前車頭
    撞及蔣賴時之身體，使蔣賴時受有頭部外傷合併顱內出血及
    缺氧傷害、手指開放性傷口、手指脫臼等傷害，爰依民法第
    184條之規定，請求被告賠償新臺幣（下同）0000000元，及
    自起訴狀繕本送達翌日起至清償日止，按年息5%計算之利息
    。惟查：本件刑事部分即本院98年度交易字第558號判決有
    罪後，將原告提起刑事附帶民事訴訟裁定移送前來，依該刑
    事判決中論述被害人為蔣賴即為原告之母，雖然原告為代行
    告訴人，但其並非受害人，故原告顯然無法於該刑事訴訟案
    件提起附帶民事訴訟。依前開意旨，原告自不得於刑事訴訟
    附帶民事訴訟中請求被告涉有侵權行為之損害賠償，並請求
    宣告假執行，均不合法。
三、依首開說明，原告之訴，顯難認為合法，其假執行之聲請，
    亦缺乏宣告之依據，均應予駁回。
四、依民事訴訟法第249條第1項第6款、第95條、第78條，裁定
    如主文。
中    華    民    國    98    年    11    月    19    日
                  民事第一庭  法  官  劉正中
以上為正本係照原本作成。
如不服本裁定應於送達後10日內向本院提出抗告狀，並繳納抗告
費新臺幣1000元（須附繕本）。
中    華    民    國    98    年    11    月    19    日
                               書記官  林素珍


司法院資訊處製作；財團法人民間司法改革基金會備份。
